【裁判字號】    97,消債清,14
【裁判日期】    980213
【裁判案由】    清算事件
【裁判全文】
臺灣新竹地方法院民事裁定            97年度消債清字第14號
聲  請  人  甲○○
代  理  人  張宛華律師
上列當事人因消費者債務清理事件聲請清算，本院裁定如下：
    主  文
聲請駁回。
聲請費用由聲請人負擔。
    理  由
一、按債務人與金融機構協商成立者，不得聲請更生或清算，但
    因不可歸責於己之事由，致履行顯有重大困難者，不在此限
    ；本條例施行前，債務人依金融主管機關協調成立之中華民
    國銀行公會會員辦理消費金融案件無擔保債務協商機制與金
    融機構成立之協商，準用前項之規定，消費者債務清理條例
    第 151條第5項、第6項分別定有明文。又聲請更生或清算不
    合程式或不備其他要件者，法院應以裁定駁回之，但其情形
    可以補正者，法院應定期間先命補正，復為同條例第 8條所
    明定。
二、本件聲請意旨略以：伊有不能清償債務之情事，目前債務總
    金額約160 萬餘元，前曾於民國95年6 月7 日，依照中華民
    國銀行公會會員辦理消費金融案件債務協商機制，與最大債
    權金融機構安泰商業銀行（以下簡稱：安泰銀行）成立債務
    協商，約定聲請人自95年6 月起分120 期，每個月清償
    17,914元至全部清償為止。協商成立時銀行並未考量聲請人
    之清償能力，協商金額超出聲請人所得負擔之能力，且聲請
    人與配偶承租店面，經營生機飲食早餐店，因租金、水電雜
    費及進貨成本太高，收入不豐亦不穩定，加以聲請人之公公
    年事已高，性格偏執，執意在家焚香、點燈，增加日常照護
    費用，復以子女之學雜費不斷提高，是以有不可歸責於，致
    履行前述協商有重大因難，是以聲請清算等語。
三、經查：
  (一)本件聲請人曾經參加銀行公會會員辦理消費金融案件債務協
    商機制，並依約自95年6 月繳交協商款項至97年3 月止，共
    繳交21期，有安泰銀行提出之協議書、還款計畫表附卷可憑
    ，聲請人向本院聲請更生，須符合消費者債務清理條例第
    151 條第5 項但書：「因不可歸責於己之事由，致履行顯有
    重大困難者」之要件，方為適法。
  (二)聲請人就不可歸責於己之事由，表示其為在協商時即無還款
    能力，加以其與配偶經營之早餐店收入不豐、公公年事已高
    、性格偏執，增加照護之費用及子女教育費用一再增加等語
  (三)聲請人主張其於前開時地與安泰銀行協商時，並無還款能力
    ，惟聲請人就前開無擔保借款與金融機構於95年6 月協商後
    ，至97年3 月毀諾時止，共依該協商條件清償21期，聲請人
    雖主張該清償之款項係向親友借款，但聲請人就此部分並未
    明確舉證證明，聲請人既依該協商方案履行近2 年時間，自
    難僅以聲請人並無固定收入，即認聲請人與金融機構協商時
    ，無履行該協商方案之能力，聲請人此部分之主張並無可採
    。至聲請人雖提出其經營早餐店之帳冊 (聲請人證6)，證明
    其無資力履行該協商方案，惟依聲請人所提其所經營之早餐
    店95年至96年之帳冊內容所載，每月支出之房貸有1 萬元，
    惟該部分房貸並不是聲請人房屋之貸款，應予扣除，而另保
    單質借，係以保單現金價值為擔保，亦非負債，亦應扣除，
    且該帳冊中並無列出聲請人經營早餐店之進貨成本、收入詳
    細計算，僅列支出、概括收入，自難以該帳冊作為聲請人無
    能力履行該協商方案之證據。
  (四)至聲請人另主張與其配偶合作經營之早餐店收入不固定，且
    扣除成本，每月僅結餘3 萬至3 萬5 千元，聲請人之收入約
    僅有1 萬5 千元至1 萬7 千元，惟聲請人既與其配偶合作經
    營早餐店，每月收入雖不確定，但應屬有固定收入，至每月
    收入之金額，聲請人主張僅有約6 萬元 (未扣除成本)， 扣
    除成本後即有前開之金額，然就此部分均屬聲請人自己之主
    張，聲請人除水電費外，並無提出其他證據就此部分加以證
    明，亦難認聲請人此部分之主張為可採。
  (五)況聲請人所列出前開早餐店成本之電費部分，每月近7 千5
    百元，顯已超出必要程度，聲請人雖主張係因聲請人之公公
    年事已高，個性偏執，要求全日點燈所造成，惟就此部分之
    花費，並不在必要範圍內，聲請人應與其家人溝通，避免該
    部分之花費，其家人個性所造成之額外花費甚或浪費，致聲
    請人無法履行前開協商方案，應不是前開規定之「不可歸責
    於聲請人之事由」。
  (六)另聲請人主張因其子女學雜費一再提高致其不能履行該協商
    方案，聲請人與金融機構債權人協商的時間係95年，甚聲請
    人聲請本件清算不過2 年的時間，聲請人之子女分別為87年
    、89年出生，均係就讀國民小學，聲請人成立協商後 (95年
    )其 所花費之費用並不高，依聲請人提出之繳費單，每學期
    註冊時所繳納之學雜費並不超過1 千元，何以致聲請人無法
    履行前開協商方案，亦有疑義，故聲請人以此為由主張其有
    不可歸責於己之事由，致無法履行前開協商方案，亦無可採
    。至聲請人所提出其他95年前之單據，既係前開協商成立前
    ，自不是本件應審酌之證據，附此敘明。
  (五)綜合前開說明，就聲請人所提出之前開之主張及證據，對照
    毀諾前之收入，應認聲請人有經濟來源可以履行該協商方案
    ，因此聲請人主張無法履行協商條件，並無可採，即本院認
四、據上論結，本件聲請人既曾參與債務協商程序，又核無不可
    歸責於己之事由，其向本院聲請清算，係屬聲請清算之要件
    不備，經命補正亦未完全補正，依首揭條文之規定，自應駁
    回其更生之聲請。
五、末者，其後本件聲請人倘認因有收入減少，致依原協商條件
    ，有難以繳息之情況，依安泰銀行函覆本院，尚得與其最大
    債權銀行等，再為「一致性個別協商方案」，以解決聲請人
    之困境。附此說明。
中    華    民    國    98    年    2     月    13    日
              民事第一庭    法      官  王銘勇
上為正本係照原本作成。
如不服本裁定，應於裁定送達後10日內，以書狀向本院提出抗告
，並繳納抗告費新臺幣1千元。
中    華    民    國    98    年    2     月    13    日
                            書  記  官  曾秀貞


司法院資訊處製作；財團法人民間司法改革基金會備份。
